【裁判字號】    88,易,3250
【裁判日期】    890131
【裁判案由】    侵占
【裁判全文】
臺灣臺北地方法院刑事判決                        八十八年度易字第三二五號
    公  訴  人  臺灣臺北地方法院檢察署檢察官
    被      告  甲○○
右列被告因侵占案件，經檢察官提起公訴（八十八年度偵字第二一二六一號），本院
判決如左：
    主  文
甲○○意圖為自己不法之所有，而侵占自己持有他人之物，處拘役參拾日，緩刑貳年
。
    事  實
一、緣甲○○於民國八十七年十一月四日，向設於臺北縣三重市○○街三十一巷四號
    二樓之智陽交通興業有限公司（下稱智陽公司），以附條件買賣方式，購買車號
    為Ｕ三八五八號之營業小客車一輛，約定總價款新臺幣（下同）二十六萬五千元
    ，除頭期款六萬五千元外，餘款分十二期分期給付，自八十七年十二月四日起，
    至八十八年十一月三日止，每月四日繳款二萬零五百元，在全部價款未繳清前，
    車輛所有權屬於智陽公司所有，甲○○僅能占有、使用。並由甲○○出具切結書
    ，言明分期款如有逾二期未付時，應將上開車輛逕交還智陽公司，或由智陽公司
    逕行取回。智陽公司因而委由乙○○以交付占有但不移轉所有權之意思，於八十
    七年十一月四日，將上開車輛交由甲○○占有使用。詎甲○○繳款至八十八年五
    月二十二日，竟意圖為自己不法之所有，簽發業已拒絕往來之臺北銀行社子分行
    付款、面額均為三萬元之支票五張，及同付款行、面額六萬二千七百元之支票一
    張，於上址交付智陽公司訛充分期款，而將上開車輛據為己有，事後既未繳付餘
    款，亦不交還該車，並逃匿避不見面，使智陽公司無從逕行取回該車。嗣經智陽
    公司屢催繳款無著，始知上情。
二、案經智陽公司訴由臺灣臺北地方法院檢察署檢察官偵查起訴。
    理  由
一、訊據被告甲○○雖坦承有以附條件買賣方式向告訴人智陽公司購買前開營業小客
    車，繳款至八十八年五月二十二日，簽發前揭業已拒絕往來之支票充當車款，於
    退票後，未再續付車款，亦未及時將車交還告訴人等事實，惟矢口否認有侵占犯
    行，辯稱伊已付車輛頭期款，應持有該車之基本物權，又伊係因事後周轉不靈支
    票退票才無法繳足車款，且車在八十八年八月間被地下錢莊押走才無法還車，伊
    並無侵占犯意等語。惟查，右揭犯罪事實，業據告訴代理人乙○○於偵審中指訴
    綦詳，並有被告所簽附條件買賣契約書、切結書影本各一份、支票影本五張附卷
    可資佐證。而被告購車所簽之契約，已明定在價金尚未付清前，被告並未取得車
    輛所有權，被告甚且出具切結書，言明分期款如有逾二期未付時，應將上開車輛
    逕交還智陽公司，或由智陽公司逕行取回。又告訴代理人乙○○亦陳明伊係基於
    交付占有但不移轉所有權之意思，將該車交由被告占有使用。顯然被告所取得者
    ，僅車輛之占有使用權，並非所有權。再被告係在八十八年五月二十二日簽發事
    實欄所載之六張支票交付告訴人充當車款，惟該支票帳戶業於前一日即八十八年
    五月二十一日即已拒絕往來，此有臺北市票據交換所八十八年十二月一日（八八
    ）北票字第八九七四號函附於本院卷可稽，則被告交付業已拒絕往來之支票予告
    訴人，顯然已無付款之真意，嗣被告退票後又不將車交還，且避不見面致告訴人
    無從追索，顯然被告於交付支票之時，已有為自己不法所有之侵占犯意。又被告
    雖辯稱車係在八十八年八月間被地下錢莊押走云云，惟其並不能指出事證供本院
    查證，且被告於八十八年九月二十七日檢察官訊問時，尚稱上開營業小客車伊仍
    在使用（見該日訊問筆錄），足見其所辯不足採信。事證明確，被告犯行堪以認
    定。
二、核被告所為，係犯刑法第三百三十五條第一項普通侵占罪。爰審酌被告之品行、
    智識程度、犯罪之動機、目的、手段、所受之刺激、已交付部分車款及犯罪後之
    態度等一切情狀，量處如主文所示之刑，以資懲儆。末查被告前未曾受有期徒刑
    以上刑之宣告，有臺灣高等法院檢察署刑案紀錄簡覆表可徵，因一時失慮致罹刑
    典，事後尚具悔意，已將所侵占車輛返還並與告訴人達成和解，信其經此論罪科
    刑之教訓，應知警惕而無再犯之虞，本院認前開對其宣告之刑以暫不執行為適當
    ，併予宣告緩刑貳年，用啟自新。
據上論斷，應依刑事訴訟法第二百九十九條第一項前段，刑法第三百三十五條第一項
、第七十四條第一款，罰金罰鍰提高標準條例第一條前段，判決如主文。
本案經檢察官蘇佩鈺到庭執行職務
中      華      民      國    八十九    年      一      月    三十一    日
                                      臺灣臺北地方法院刑事第六庭
                                          法  官  黃  明  發
右正本證明與原本無異。
如不服本判決，應於判決送達後十日內，向本院提出上訴狀。
                                          書記官  陳  梅  惠
中      華      民      國    八十九    年      二      月      十一    日
附錄本案論罪科刑法條全文
刑法第三百三十五條第一項
意圖為自己或第三人不法之所有，而侵占自己持有他人之物者，處五年以下有期徒刑
、拘役或科或併科一千元以下罰金。


司法院資訊處製作；財團法人民間司法改革基金會備份。
